【裁判字號】    90,易,2654
【裁判日期】    900928
【裁判案由】    傷害等
【裁判全文】
臺灣高雄地方法院刑事判決                          九十年度易字第二六五四號
    公  訴  人  臺灣高雄地方法院檢察署檢察官
    被      告  丙○○
右列被告因傷害等案件，經檢察官提起公訴（九十年度偵字第一００一０號），本院
判決如左：
    主  文
丙○○以強暴妨害人行使權利，處拘役貳拾伍日，如易科罰金，以佰元折算壹日。
    事  實
一、丙○○於民國九十年四月十九日下午二時五十分許，在高雄市○○區○○街二三
    二號乙○○工作之處所，因債務糾紛與乙○○發生口角，經乙○○要求離去後，
    仍不離去，嗣乙○○表示要報警處理，丙○○為阻止乙○○打電話報警，乃以徒
    手抓住告訴人之雙手，致乙○○肢體無法依其意志而活動，而妨害乙○○行使權
    利約達三、四分鐘，乙○○因欲用力掙脫，致受有腦震盪、左上肢挫傷（十五
    ×五公分、八×四公分、一‧五×一‧五公分發紅）、左上肢挫傷（九×五公分
    、四×二公分、三×一‧五公分及二×一公分紅腫）等傷害。
二、案經高雄市政府警察局苓雅分局報請臺灣高雄地方法院檢察署檢察官偵查起訴。
    理  由
一、訊之被告丙○○對於在上開時地以徒手抓住告訴人乙○○雙手一事，固不諱言，
    惟矢口否認有何妨害告訴人行使權利之意思，辯稱當時係因告訴人情緒激動又向
    伊丟擲保特瓶、摔電話，伊為勸告訴人冷靜，始抓告訴人之雙手云云。惟查，本
    件係因告訴人與被告因有債務糾紛發生，告訴人要求被告離開未果而表示要報警
    後，被告始抓住告訴人雙手等情，業據告訴人乙○○於警訊及偵查、審理中指訴
    綦詳（見警卷第四頁反面、偵查卷第第十頁、本院九十年九月二十五日審判筆錄
    ），且據證人即案發時在場之告訴人同事甲○○於警訊及偵查、審理證述明確（
    見警卷第六面反面、偵查卷第十四頁反面、本院九十年九月二十五日審判筆錄）
    ，而案發當時現場地上亦未見有保特瓶、茶杯或電話等物，亦據上開證人吳坤耀
    於審理中證述明確（見本院九十年九月二十五日審判筆錄），被告所辯因告訴人
    向其丟擲物品為要告訴人冷靜始捉告訴人之手等語尚不足採，此外告訴人因被告
    抓住其雙方在拉扯間受有上開之傷害，亦有診斷證明書一紙附卷可稽，本件罪證
    明確，被告犯行堪以認定。
二、查被告丙○○於告訴人表示報警後抓住告訴人雙手，致告訴人無法依其自由之意
    志活動肢體，核其所為，係犯刑法第三百零四條第一項以強暴妨害人行使權利罪
    。審酌被告因與告訴人有債務糾紛而生爭執，在告訴人表示欲報警之下，一時情
    急而抓住告訴人之手，並致告訴人身體有如事實欄所示之傷害情形，且時間非長
    ，前無犯罪之前科紀錄，有其台灣高雄地方法院檢察署刑案資料查註紀錄表、台
    灣高等法院被告全國前案紀錄表及台灣高雄地方法院被告院內索引卡紀錄表各一
    份在卷可查，平日素行尚佳，犯後坦承部分犯行態度尚可等一切情狀，量處如主
    文所示之刑，並諭知易科罰金之折算標準。
三、公訴意旨另以被告丙○○上開所為，並犯刑法第二百七十七條第一項之傷害罪嫌
    等語。按犯罪事實應依證據認定之，無證據不得推定其犯罪事實；不能證明被告
    犯罪者，應諭知無罪之判決，刑事訴訟法第一百五十四條、第三百零一條第一項
    分別定有明文。而刑事訴訟法上所謂認定犯罪事實之證據，係指足以認定被告確
    有犯罪行為之積極證據而言，如未能發現相當證據或證據不足以證明，自不能以
    推測或擬制之方法，以為裁判基礎，此有最高法院二十九年上字第三一○五號判
  例及四十年台上字第八十六號判例可供參照；又刑法之妨害自由罪，原以強暴脅
    迫為構成要件，其因而致普通傷害，乃強暴脅迫之當然結果，除另有傷害故意外
    ，仍祇成立該條項之罪，無同法第二百七十七條第一項之適用，此有最高法院五
    十九年度台上字第二０二八號判決可供參照。經查，本件被告丙○○堅決否認有
    何故意傷害告訴人之犯行，且核之本件被告係因阻止告訴人打電話報警而抓住告
    訴人之手，業如上述，則被告之動機應在阻止告訴人打電話，而告訴人亦指稱其
    因被告抓住手而出力要掙脫而有拉扯等語，顯見告訴人所受傷害係在被告妨害告
    訴人行使權利犯行過程中所致，被告並未另有何積極傷害告訴人之動作，依此被
    告所稱並未有傷害告訴人之故意等語尚可採信；此外復查無其他積極證據足認被
    告有何傷害之犯行，依上開說明，其傷害部分之犯罪不能證明，原應為無罪之諭
    知，惟公訴意旨認此部分與上開有罪部分，有牽連犯之裁判上一罪之關係，爰不
    另為無罪之諭知，併此敘明。
據上論斷，應依刑事訴訟法第二百九十九條第一項前段、刑法第三百零四條第一項、
第四十一條第一項，罰金罰鍰提高標準條例第一條前段、第二條，判決如主文。
中    華  民    國      九十    年      九      月      二十八        日
                                  臺灣高雄地方法院刑事庭
                                      法  官    林 俊 寬
右正本證明與原本無異。
如不服本判決，應於判決送達後十日內，向本院提出上訴狀。
                                      書記官    李 文 廣
中    華    民    國      九十    年      九      月      二十八        日
附錄本判決論罪科刑之法條
刑法第三百零四條
以強暴、脅迫使人行無義務之事或妨害人行使權利者，處三年以下有期徒刑、拘役或
三百元以下罰金。
前項之未遂犯罰之。


司法院資訊處製作；財團法人民間司法改革基金會備份。
